【裁判字號】    99,台非,355
【裁判日期】    991223
【裁判案由】    違反毒品危害防制條例
【裁判全文】
最高法院刑事判決              九十九年度台非字第三五五號
上  訴  人  最高法院檢察署檢察總長
被      告  何昇祐
上列上訴人因被告違反毒品危害防制條例案件，對於台灣台中地
方法院中華民國九十六年十二月二十日第一審確定判決（九十六
年度訴字第四０八九號，起訴案號：台灣台中地方法院檢察署九
十六年度毒偵字第五五八七號），認為違法，提起非常上訴，本
院判決如下：
    主  文
原判決撤銷。
何昇祐施用第一級毒品，處有期徒刑捌月；又施用第二級毒品，
處有期徒刑參月，扣案之第二級毒品甲基安非他命壹包（驗餘淨
重零點零柒公克）沒收銷燬之。應執行有期徒刑拾月，扣案
之第二級毒品甲基安非他命壹包（驗餘淨重零點零柒公克）
沒收銷燬之。
    理  由
非常上訴理由稱：「按判決不適用法則或適用不當者，為違背法
令，刑事訴訟法第三百七十八條定有明文。次按刑法第四十七條
第一項規定，累犯之成立，必須曾受有期徒刑之執行完畢，或受
無期徒刑或有期徒刑一部之執行而赦免後，五年以內故意再犯有
期徒刑以上之罪者，始足當之。又被告犯有應併合處罰之數罪，
經法院分別判處有期徒刑確定，其中一罪之有期徒刑先執行期滿
，嗣法院經檢察官之聲請，以裁定定其數罪之應執行刑確定後，
其在未裁定前已先執行之罪，因嗣後合併他罪定應執行刑之結果
，檢察官所換發之執行指揮書，係執行應執行刑，其前已執行之
有期徒刑部分，僅應予扣除，而不能認為已執行完畢。經查：本
件被告何昇祐於民國九十五年九月五日因犯施用第一級毒品罪，
經台灣台中地方法院於九十五年十二月二十九日以九十五年度訴
字第三八七九號判決，判處有期徒刑七月，經檢察官上訴於台灣
高等法院台中分院被駁回上訴確定，嗣經減刑為有期徒刑三月又
十五日，並先於九十六年九月八日予以執行期滿（九十六年度執
減更字第一七五九號）；被告另於九十五年十月十九日至九十六
年一月三十日間某日因犯幫助詐欺罪，經台灣台中地方法院於九
十七年五月二十九日以九十七年度中簡字第一七六０號判決，判
處有期徒刑三月，減為有期徒刑一月又十五日，如易科罰金，以
新台幣一千元折算一日確定。前開施用毒品與幫助詐欺等二罪，
因合於數罪併罰有二裁判以上，應定其應執行之刑，台灣台中地
方法院乃依檢察官之聲請，於九十七年九月十七日以九十七年度
聲字第四一三三號裁定，定應執行有期徒刑四月，如易科罰金，
以新台幣一千元折算一日確定。所定應執行之刑於扣除前述已先
執行之施用毒品罪之刑期三月又十五日後，於九十七年十月九日
發指揮書接續另案（九十七年度執字第一一八六五號指揮書）執
行，刑期自一百年二月五日起算至一百年二月十九日始執行期滿
。此有被告刑案資料查註紀錄表、台灣台中地方法院九十七年度
聲字第四一三三號裁定及台灣台中地方法院檢察署檢察官執行指
揮書可稽（詳見九十七年度執更字第三六二九號執行卷）。則被
告復基於施用第一級毒品海洛因之犯意，於九十六年九月二十八
日某時許，在台中市○區○○路與崇德路口其友人住處，施用第
一級毒品海洛因一次；另基於施用第二級毒品甲基安非他命之犯
意，於九十六年九月二十八日十八時許，在台中市○區○○路與
崇德路口加油站廁所，施用第二級毒品甲基安非他命一次，嗣於
九十六年九月二十八日十八時十五分許，為警查獲上情時，上開
施用毒品、詐欺等二罪所定應執行之刑既尚未執行完畢，依首揭
說明，本件犯罪並不構成累犯。乃原審法院對上情，未調查清楚
，誤認前開施用毒品罪所處有期徒刑三月又十五日，已於九十六
年九月八日縮刑期滿執行完畢，被告係於徒刑執行完畢五年以內
，故意再犯本件施用第一、二級毒品二罪，均合乎累犯之要件。
因而適用毒品危害防制條例第十條第一、二項，刑法第十一條前
段，論處被告施用第一、二級毒品二罪，並依刑法第四十七條第
一項規定，各以累犯加重其刑，各量處有期徒刑十月及四月，並
定其應執行刑為有期徒刑一年一月，該累犯部分，顯有適用法則
不當之違法。案經確定，且對被告不利。爰依刑事訴訟法第四百
四十一條、第四百四十三條提起非常上訴，以資糾正。」等語。
本院按受徒刑之執行完畢，或一部之執行而赦免後，五年以內故
意再犯有期徒刑以上之罪者，為累犯，加重本刑至二分之一，刑
法第四十七條第一項定有明文。又被告犯應併合處罰之數罪，經
法院分別判處有期徒刑確定，並依檢察官之聲請，以裁定定其數
罪之應執行刑確定，該數罪是否執行完畢，係以所定之刑全部執
行完畢為斷。其在未裁定前已先執行之有期徒刑之罪，因嗣後合
併他罪定應執行刑之結果，檢察官所換發之執行指揮書，係執行
應執行刑，其前已執行之有期徒刑部分，僅應予扣除，不能認為
已執行完畢。本件被告何昇祐於九十五年九月五日因犯施用第一
級毒品罪，經台灣台中地方法院於判處有期徒刑七月，經檢察官
上訴於台灣高等法院台中分院被駁回上訴確定，嗣經減刑為有期
徒刑三月又十五日，並先於九十六年九月八日執行期滿；被告另
於九十五年十月十九日至九十六年一月三十日間某日因犯幫助詐
欺罪，經台灣台中地方法院判處有期徒刑三月，減為有期徒刑一
月又十五日，如易科罰金，以新台幣一千元折算一日確定。前開
施用毒品與幫助詐欺等二罪，因合於數罪併罰有二裁判以上，應
定其應執行之刑，經台灣台中地方法院以九十七年度聲字第四一
三三號裁定，定應執行有期徒刑四月，如易科罰金，以新台幣一
千元折算一日確定。所定應執行之刑於扣除前述已先執行之施用
毒品罪之刑期三月又十五日後，於九十七年十月九日發指揮書接
續另案（九十七年度執字第一一八六五號指揮書）執行，刑期自
一百年二月五日起算至一百年二月十九日始執行期滿。上情有被
告刑案資料查註紀錄表、台灣台中地方法院九十七年度聲字第四
一三三號裁定及台灣台中地方法院檢察署檢察官執行指揮書可稽
。則被告復基於施用第一級毒品海洛因之犯意，於九十六年九月
二十八日某時許，犯施用第一級毒品罪，及於九十六年九月二十
八日十八時許，犯施用第二級毒品甲基安非他命罪時，其前開施
用毒品與幫助詐欺等二罪，因定執行刑結果應至一百年二月十九
日始執行完畢，其既未執行完畢，則本件所犯即與累犯之要件不
合，不能論以累犯。原判決適用刑法第四十七條規定，論被告以
累犯，並加重其刑，自屬違背法令。案經確定，且不利於被告，
非常上訴意旨，執以指摘，洵有理由。應由本院將原判決撤銷，
另行判決如主文第二項所示，以資救濟。
據上論結，應依刑事訴訟法第四百四十七條第一項第一款，毒品
危害防制條例第十條第一項、第二項、第十八條第一項前段，刑
法第十一條前段、第五十一條第五款，判決如主文。
中    華    民    國  九十九  年   十二   月  二十三  日
                      最高法院刑事第二庭
                          審判長法官  莊  登  照  
                                法官  徐  昌  錦  
                                法官  許  錦  印  
                                法官  呂  丹  玉  
                                法官  吳      燦  
本件正本證明與原本無異
                                      書  記  官  
中    華    民    國  九十九  年   十二   月  二十八  日
                                                      Ｅ



附錄本案論罪科刑法條
毒品危害防制條例第十條
施用第一級毒品者，處六月以上五年以下有期徒刑。
施用第二級毒品者，處三年以下有期徒刑。

司法院資訊處製作；財團法人民間司法改革基金會備份。
